【裁判字號】    95,交聲更,8
【裁判日期】    951023
【裁判案由】    違反道路交通管理處罰條例聲明異議
【裁判全文】
臺灣苗栗地方法院交通事件裁定         95年度交聲更字第8號
原處分機關  交通部公路總局新竹區監理所苗栗監理站
異  議  人  甲○○
即受處分人
上列受處分人因違反道路交通管理處罰條例案件，對交通部公路
總局新竹區監理所苗栗監理站於民國95年5 月25日以竹監苗字第
裁54－E00000000 號所為之裁決處分（原舉發案號：新竹市警察
局95年3 月12日竹市警交字第E00000000 號），聲明異議，本院
於95年7 月10日以95年度交聲字第174 號裁定後，受處分人提起
抗告，經臺灣高等法院臺中分院於95年8 月29日以95年度交抗字
第575 號裁定將原裁定撤銷，發回更審，本院裁定如下：
    主  文
原處分撤銷。
甲○○汽車駕駛人駕駛汽車，有二輛以上之汽車共同在道路上競
駛，處罰鍰新臺幣玖萬元，吊銷其駕駛執照，參年內不得考領駕
駛執照，並應接受道路交通安全講習。
    理  由
一、原處分意旨略以：本件異議人即受處分人甲○○於民國95年
    3 月12日凌晨2 時35分許，駕駛車牌號碼8331-HN 號自用一
    般小客車，行經西濱公路聯絡道、新竹市○○路○段、香山
    聯絡道時，因有2 輛以上汽車在道路上競駛，經新竹市警察
    局執行香山聯絡道防飆圍捕當場舉發違規，應到案日期為95
    年3 月27日，異議人並未自動繳納，經新竹市警察局第三分
    局警員陳漢章以竹市警交字第E00000000 號舉發違反道路交
    通管理事件通知單逕行舉發，嗣異議人依法提出申訴，經原
    處分機關函請原舉發機關調查結果，仍認其有違規行為，遂
    依道路交通管理處罰條例第43條第1 項、第3 項、第67條第
    2 項之規定，於95年5 月25日以竹監苗字第裁54-E00000000
    號違反道路交通管理事件裁決書，裁處異議人新臺幣9 萬元
    罰鍰，並吊銷駕駛執照、3 年內禁止考試【參本院95年度交
    聲字第174 號卷宗第16頁；原處分機關於同日以竹監苗字第
    裁54-E00000000號違反道路交通管理事件裁決書，裁處汽車
    所有人邱欣怡，吊扣汽車牌照3 個月（參上述卷宗第17頁）
    】。
二、異議意旨略以：異議人於上開時間地點，駕駛上開自小客車
    ，適逢現場有飆車車隊成群在該處靜待，當綠燈輛時，突有
    一輛自小汽車強行駛入異議人之車前，有一人手拿錄影機要
    求異議人下車，該人告知係便衣警察，查問有無喝酒，警員
    查無酒後駕車，另開危險駕駛之違規舉發單。異議人因無違
    規行為，拒絕簽名。之後另收到一紙舉發通知單，監理所裁
    決要罰90,000元。異議人不服警員沒有開警車，又沒有穿警
    察制服，又沒有任何證件，請問異議人要配合一切查詢嗎？
    且警員根本沒有錄影存證，就開立罰單，異議人根本沒有違
    規。且貴院前次播放之影片中，沒有看到異議人的車子。警
    察說異議人是飆車族，但異議人所駕駛的車子與證件都符合
    規定。而1300CC的車子根本不能甩尾，一甩尾就會翻車。當
    時飆車族行經該處，警員視而不見，還說警員人力不足。人
    力不足，還用7 臺車包圍異議人所駕駛之汽車？異議人說沒
    有危險駕駛，警員說再強辯要想辦法開別的違規項目，異議
    人被警員嚇到，迄今方申訴，請查明真相等語。
三、按汽車駕駛人，駕駛汽車有在道路上蛇行，或以其他危險方
    式駕車者，處新臺幣6,000 元以上24,000元以下罰鍰，並當
    場禁止其駕駛。2 輛以上之汽車共同在道路上蛇行，或以其
    他危險方式駕車者，或在道路上競駛、競技者，處汽車駕駛
    人新臺幣30,000元以上90,000元以下罰鍰，並當場禁止其駕
    駛及吊銷其駕駛執照；且應接受道路交通安全講習；再各記
    違規點數3 點，如已受吊扣或吊銷駕駛執照處分者，不予記
    點。道路交通管理處罰條例第43條第1 項第1 款、第3 項、
    第5 項前段、第63條第1 項第3 款、第2 項分別定有明文。
    次按汽車駕駛人，曾依第43條之規定吊銷駕駛執照者，3 年
    內不得考領駕駛執照，同條例第67條第2 項亦有明文。
四、經查：
（一）按道路交通案件處理辦法第4 條第1 項規定「聲明異議案
      件之處理，除準用刑事訴訟法有關規定外，依本辦法之規
      定處理之。」。又按刑事訴訟法第154 條第2 項規定「犯
      罪事實應依證據認定之，無證據不得認定犯罪事實。」，
      然認定犯罪事實所憑之證據，並不以直接證據為限，即綜
      合各種間接證據，本於推理作用，為其認定犯罪事實之基
      礎，仍非法所不許（最高法院27年滬上字第64號判例可供
      參考）。
（二）異議人甲○○於上開時間、地點，駕駛上開自用一般小客
      車，行經西濱公路聯絡道、新竹市○○路○段、香山聯絡
      道時，因有2 輛以上汽車在道路上競駛之行為。而新竹市
      警察局第三分局之員警，執行新竹市警察局香山聯絡道防
      飆圍捕任務，發覺異議人有前述違規行為，當場對於異議
      人舉發其違規情事，並由陳漢章警員於95年3 月12日，以
      竹市警交字第E00000000 號舉發違反道路交通管理事件通
      知單逕行舉發。嗣異議人依法提出申訴，經交通部公路總
      局新竹區監理所苗栗監理站（以下稱原處分機關）函請原
      舉發機關調查結果，仍認其有違規行為，遂依道路交通管
      理處罰條例第43條第1 項、第3 項、第67條第2 項之規定
      ，於95年5 月25日以竹監苗字第裁54-E00000000號違反道
      路交通管理事件裁決書，裁處異議人新臺幣9 萬元罰鍰，
      並吊銷駕駛執照、3 年內禁止考試之事實，此有新竹市警
      察局竹市警交字第E00000000 號舉發違反道路交通管理事
      件通知單、裁決書、照片正本5 張、照片影本2 張、送達
      證書、新竹市警察局第三分局95年5 月11日竹市警交字第
      0950008029號函（以上參本院95年度交聲字第174 號卷第
      9 至21頁）附卷可參，復有蒐證及查獲過程之光碟片、本
      院勘驗筆錄在卷可證。又經證人即新竹市警察局第三分局
      組長簡華明證述甚詳（參同上卷宗第30至31頁、第34至37
      頁），堪認新竹市警察局舉發異議人有2 輛以上汽車在道
      路上競駛之違規為真實。
（三）茲將異議人辯解不可採信之理由，分敘如下：
     1、本件經證人即新竹市警察局第三分局組長簡華明結證稱
        ：「異議人所駕駛之汽車係往警方部署執行勤務執行來
        ，異議人就在飆車之車陣裡面，以我在現場執勤的專業
        判斷，異議人就是飆車族之1 。現在使用4 頁照片還原
        舉發現場，第1 張照片，執勤有部署3 輛警車，包含我
        的指揮車，上圖有1 條寬闊的道路就是台一線中華路，
        就是當天車陣往我們執行地點而來，就是新竹市○○路
        ○段，第1 頁下圖：路口前方，有一段聯絡道的入口匝
        道，警方就是親眼所見這些飆車的車隊，因為路口被警
        方圍堵之後，飆車車隊就順勢轉入匝道，也就是今日異
        議人被警方攔檢的位置，在圖的第3 頁照片，不管是上
        圖或下圖，就是整票車隊被警方攔檢的位置，這個區域
        警方稱為口袋區域，因為那裡沒有分隔島，所以沒有叉
        路可以逃竄，就可以全面包圍。第4 頁上圖：有1 個警
        車封鎖的包圍路口，至少有4 部警車，把整個路口截住
        飆車車隊的去路。警方採取的策略就是聲東擊西的口袋
        戰術，是讓異議人自然而然進入香山聯絡道，也沒有在
        路口作強制攔檢，只是發警報聲響和警示燈，異議人警
        覺有警察取締，就順勢進入聯絡道，該路口有3 部警車
        ，包含我的指揮車，所以我可以目睹現場、掌控全局。
        」等語（參同上卷宗第34至35頁），與本院於95年7 月
        5 日所勘驗之光碟片內容（參同上卷宗第30至31頁）、
        證人提供之照片（參同上卷宗第40至43頁）相符，足證
        舉發當日於上述地點，確有飆車之車陣無訛。而斟酌異
        議人於本院訊問時自稱：「我是開在外線道，他們有1
        、20部車子，我被擠到內線道，後面又被擠到外線道，
        我在等紅綠燈，綠燈以後，便車就過來了，我以為他是
        闖紅燈，我就閃他，結果他就叫我停車，然後警車就到
        了，然後我就配合警察的檢查。」（參同上卷宗第36頁
        ），可知道異議人確實駕駛車輛在飆車的車陣內，與證
        人簡華明上開指證之情節相符。
     2、至異議人辯稱：「（問：當時時速多少？）限速以內，
        那段路應該50公里到60公里，而且我的車子是1300CC，
        也快不到哪裡。」等語（參同上卷宗第36頁）。但查，
        如果異議人當時之車速為50-60 公里，且正常行駛於其
        車道內，而飆車車隊之車速在70- 80公里以上，飆車族
        之車隊在外車道超越異議人所駕駛之汽車，異議人如未
        參與飆車，其所駕駛之汽車應落後於飆車的車隊，何以
        會在飆車的車陣內？再查，本院實施勘驗證人簡華明提
        出之光碟片，確實出現部分畫面為黑色，但是車輛行駛
        之聲音，依據光碟片播放時，有出現跟拍警員描述飆車
        車隊之數量、方向、車速等聲音，及證人簡華明於本院
        訊問時證稱「係因車速在90公里以上，所以錄影帶呈現
        夜間黑色畫面，並因速度太快無法拍攝」等語（參同上
        卷宗第31頁），顯見異議人所供述其車速50-60 公里、
        飆車族70-80 公里等語，與證人簡華明證述90公里以上
        等語明顯不同。然依據本院勘驗光碟片之內容，應以證
        人簡華明之證述與光碟片播放內容相符，較可採信。因
        為，如依據異議人的供述其係正常行駛，為何其所駕駛
        之汽車會在飆車的車隊內，並跟隨飆車的車陣行駛而為
        警察攔檢？如一般人見有飆車之車隊，因見其等駕車之
        車速過快、集體行駛等危險駕駛，閃避還來不及，怎可
        能與飆車之車隊一起駕駛而被從內線道轉外線道，又轉
        內線道而遭警察攔檢舉發？何況，異議人係居住於苗栗
        縣三灣鄉，如非參與飆車，為何在凌晨時分駕車，在不
        熟悉之新竹地區駕駛汽車？異議人就上述情形，實無法
        自圓其說。
     3、證人簡華明係執行交通管理勤務而舉發違反道路交通管
        理處罰條例所列之違規事實，其依親自所見之違規情狀
        ，本身即為證人，即為證明本件飆車違規證據之一種，
        依據其所見陳述之證詞，與實際勘驗光碟片、照片、飆
        車實務研究報告相符。而其攔檢異議人，並舉發異議人
        違規，以其與異議人並無仇隙，應無甘冒偽證之風險攀
        誣異議人之可能，是其證言自屬可信。再者，依本院實
        際勘驗光碟片所出現之聲音，除證人簡華明外，另有其
        人，依據證人簡華明之證述，係本件舉發過程中，除其
        為指揮官外，尚另有其同事一同執行勤務，駕駛便車，
        以一人開車一人錄影方式，混入飆車之車陣內蒐集證據
        ，均目睹異議人之上開競駛之行為。並以「口袋戰術」
        將異議人逼到舉發地點，亦應可排除發生誤認之情況。
        是異議人於上開時、地，駕駛上開自小客車，有2 輛以
        上汽車在道路競駛，經警察攔檢之違規事實，洵堪認定
        。異議人認為警察必須提出其所駕駛之車輛在道路上競
        駛之錄影帶等語，參照上開說明，係誤解法律有關證據
        之規定，殊無可採，其違規事實堪予認定。
（四）原處分機關認異議人於案發時、地，有前開之違規事實，
      並據之裁決如前所述，固非無見，但汽車駕駛人違反道路
      交通管理處罰條例第43條第1 項、第3 項之規定，應接受
      道路交通安全講習，道路交通管理處罰條例第43條第5 項
      定有明文。然前述裁決書，漏未諭知異議人應接受道路交
      通安全講習，容有未洽。
五、綜上所述，本件事證明確，異議人之前述違規行為足堪認定
    。異議人執前情聲明異議，固非有理由，惟原處分既有可議
    ，自應由本院將原處分撤銷，另為適法之處分，如主文第2
    項所示。
據上論結，應依道路交通案件處理辦法第20條，道路交通管理處
罰條例第43條第1 項第1 款、第3 項、第5 項、第67條第2 項，
裁定如如主文。
中    華    民    國    95    年    10    月    23    日
                  交通法庭      法  官    呂曾達
以上正本證明與原本無異。
如不服本裁定，應於裁定送達後5日內向本院提出抗告狀。
                                書記官    許千士
中    華    民    國    95    年    10    月    23    日


司法院資訊處製作；財團法人民間司法改革基金會備份。
